【裁判字號】    98,裁,3389
【裁判日期】    981224
【裁判案由】    贈與稅
【裁判全文】
最  高  行  政  法  院  裁  定
                                      98年度裁字第3389號
抗  告  人  甲○○
            乙○○
上列抗告人因與相對人財政部臺灣省南區國稅局間贈與稅事件，
對於中華民國98年8月31日高雄高等行政法院98年度訴字第244號
裁定提起抗告，本院裁定如下︰
    主  文
抗告駁回。
抗告訴訟費用由抗告人負擔。
    理  由
一、按提起撤銷訴訟，以經合法訴願為要件，此觀行政訴訟法第
    4條之規定即明。當事人未經合法訴願而提起行政訴訟，其
    起訴即屬不備其他要件，行政法院應依行政訴訟法第107條
    第1項第10款後段規定，以裁定駁回其訴。次按納稅義務人
    對於核定稅捐之處分如有不服，依核定稅額通知書所載有應
    納稅額或應補徵稅額者，應於繳款書送達後，於繳納期間屆
    滿翌日起算30日內，申請復查。不服復查決定，得依法提起
    訴願，稅捐稽徵法第35條第1項第1款、第38條第1項定有明
    文。上開規定，依同法第49條規定，於罰鍰準用之。是對於
    稅捐稽徵機關之核定稅額及裁罰處分不服，須先申請復查，
    始得提起訴願。申請復查逾法定期間，即非合法，其復提起
    訴願，亦非合法，嗣提起撤銷訴訟，自屬起訴不備其他要件
    ，應以裁定駁回之。
二、原裁定以：抗告人之母李黃金膾於民國（下同）91年間，假
    藉交換土地或共有土地分割方式，移轉應稅土地予抗告人，
    涉遺產及贈與稅法第4條第2項贈與情事，經相對人查獲，乃
    核定該次贈與總額為新臺幣（下同）8,142萬7,456元，加計
    贈與人91年度前次核定贈與額131,347元，核定91年度贈與
    總額為8,155萬8,803元，應納稅額3,239萬4,401元。贈與人
    李黃金膾不服，申請復查，未獲變更；遞行提起訴願，因李
    黃金膾未繳納半數稅額或提供相當擔保，相對人乃移送法院
    強制執行，復因李黃金膾之財產不足清償該筆稅款，遂依遺
    產及贈與稅法第7條之規定，將該贈與稅額3,239萬4,401元
    ，扣除贈與人李黃金膾所有財產價值343萬7,500元後，不足
    清償之2,895萬6,901元，改以受贈人即抗告人為納稅義務人
    ，並按受贈比例，分別發單補徵贈與稅，繳納期間自97年4
    月26日起至97年6月25日止，該贈與稅繳款書並於97年4月2
    日合法送達予抗告人等情，此有相對人所屬新化稽徵所97年
    3月31日南區國稅新化一字第0970011853Ａ函、贈與稅繳款
    書、送達證書等附訴願卷可稽。是抗告人如不服該繳款書所
    載課徵贈與稅之處分，應於繳納期間屆滿之翌日起30日內，
    即97年7月25日（星期五）以前申請復查。惟抗告人雖於97
    年5月27日，以繳納上揭贈與稅款確有困難，向相對人申請
    延期繳納，惟並未同時對本件核定應納稅額表示不服，而是
    遲至97年12月5日始就上述核定贈與稅之處分向相對人申請
    復查，並有該復查申請書附訴願卷可按。故抗告人此復查申
    請顯已逾申請復查之法定期間，復查決定及訴願決定以抗告
    人申請復查逾期為由，遞予駁回，並無不合。次查，本件抗
    告人於97年12月5日係提出復查申請書向相對人申請復查，
    並非依行政程序法第128條申請再開行政程序，已經抗告人
    陳明在卷（詳原審98年7月21日準備程序筆錄），並有抗告
    人前述復查申請書附於原處分卷可稽，則抗告人逕行以本件
    贈與稅之核課，具有行政訴訟法第273條第1項第1款再審事
    由，依行政程序法第128條之規定，訴請撤銷原處分，其此
    部分起訴要件亦有不備。遂以裁定駁回其訴。
三、抗告意旨略以：依遺產及贈與稅法第7條規定，贈與稅之納
    稅義務人應為贈與人，僅於贈與人（抗告人誤繕為受贈人）
    逾法定繳納期限尚未繳納，且在中華民國境內無財產可供執
    行時，始得以受贈人為納稅義務人。然查，姑不論本案所涉
    非屬贈與，縱認所涉係屬贈與（抗告人否認），因本件相對
    人所認定之納稅義務人李清塭並不符合上述情形，且依該法
    條文義，應指贈與人全無財產可供執行時，始可以受贈人為
    納稅義務人，而非贈與人之財產不足清償時，即可以受贈人
    為納稅義務人（本案之財產尚未拍訂，如何可知其不足額）
    。因此，相對人以抗告人為納稅義務人顯不合法，原判決未
    查，顯有適用法規錯誤之違背法令等語。
四、經查：
  (一)抗告人所不服之繳款書所載課徵贈與稅之處分，已於97年4
    月2日合法送達予抗告人，有送達證書在卷足稽，依前揭規
    定，其應於繳納期間屆滿之翌日起30日內，即97年7月25日
    （星期五）之前申請復查，惟抗告人卻遲至97年12月5日始
    就上述核定贈與稅之處分向相對人申請復查，自已逾申請復
    查之法定期間，復查決定及訴願決定以抗告人申請復查逾期
    為由，遞予駁回，原裁定予以維持，並無不合。抗告人不服
    ，徒以其非納稅義務人為由加以爭執，則抗告人對此部分提
    起行政訴訟，揆諸前開規定，自屬起訴不備其他要件，其在
    原審之起訴並非合法，應予以駁回。原裁定此部分之認事用
    法並無違誤，抗告意旨指摘原裁定就此之適用法規錯誤，難
    認有理由，應予駁回。
  (二)又抗告意旨對復查逾期遭原裁定駁回其訴，固表示於復查申
    請及訴願階段即主張依行政程序法第128條向原處分機關申
    請撤銷原處分等語。惟查，此部分原審業已查明抗告人於97
    年12月5日向相對人所提復查申請書，係向相對人申請復查
    ，並非依行政程序法第128條申請再開行政程序，除有該復
    查申請書附原處分卷可稽外，復經抗告人在原審準備程序中
    陳明並記明筆錄在卷。抗告意旨主張其復查申請係依行政程
    序法第128條規定為之，尚非可採。其對原處分既尚未向相
    對人依行政程序法第128條申請再開行政程序，逕自向原審
    起訴主張本件贈與稅之核課有行政訴訟法第273條第1項第1
    款再審事由，依行政程序法第128條提起撤銷原處分之訴訟
    等云，依首開規定，抗告人此部分之起訴亦有要件不備之不
    合法。原裁定就此部分予以駁回，並無不合，抗告人此部分
    之抗告亦無理由，亦應予以駁回。至抗告人應向原處分機關
    申請再開行政程序，卻誤向訴願機關以訴願書提起者，非不
    得由訴願機關將該部分之申請移由相對人辦理，此業經原裁
    定予以敘明。
五、據上論結，本件抗告為無理由，依行政訴訟法第104條、民
    事訴訟法第95條、第78條、第85條第1項前段，裁定如主文
    。
中    華    民    國    98    年    12    月    24    日
                    最高行政法院第四庭
                        審判長法官  劉  鑫  楨
                              法官  王  碧  芳
                              法官  劉  介  中
                              法官  曹  瑞  卿
                              法官  陳  鴻  斌
以  上  正  本  證  明  與  原  本  無  異
中    華    民    國    98    年    12    月    25    日
                              書記官  王  史  民


司法院資訊處製作；財團法人民間司法改革基金會備份。
